臺灣高等法院臺南分院刑事裁定　　　　　　九十一年度交抗字第一五六號　　 Ｃ
　　　抗　告　人
　　　即異議人　　甲　○　○
右列抗告人因違反道路交通管理處罰條例案件，不服臺灣臺南地方法院中華民國九十
一年九月二日裁定（九十一年度交聲字第二五九號）提起抗告，本院裁定如左：
      主      文
抗告駁回。
      理      由
一、本件抗告意旨略以：原裁定駁回抗告人即異議人之異議，無非以抗告人經刑事法
    院認定，已有駕駛汽車因酒精濃度超過標準，因而肇事致人受傷並逃逸之事實，
    故移送機關依道路交通管理處罰條例第三十五條第一項第一款及第六十二條第一
    項規定，裁處抗告人罰鍰新台幣四萬九千五百元並吊銷駕駛執照，於法並無不當
    云云，從而駁回抗告人之異議。惟查：
    (一)道路交通管理處罰條例第三十五條第一項第一項對於酒精濃度過量而駕駛汽車
      者，除非肇事且致人重傷或死亡，否則尚無依核法第三十五條第一項之規定永
      遠吊銷駕照之適用。本車禍事件之被害人林耀宗係「雙手及雙腳擦傷，頭部撞
      傷」，尚無「重傷」或「死亡」之情事，因此，倘抗告人係受該處罰條例第三
      十五條之規定，遭永久吊銷駕照，顯有適用法規不當之情形，不應維持原處分
      。
    (二)道路交通管理處理條例第六十二條之規定，並未將駕駛人是否有酒精濃度過高
      之情形列入，因此，形成飲酒肇事以該條例第三十五條規範，而未保持現場而
      駛離或逃逸者，以該條例第六十二條規範局面。抗告人飲酒肇事固應受道路交
      通管理處罰條例第三十五條之處罰，且由於該第三十五條特別將「酒精濃度量
      、吸食毒品、迷幻藥、患病足以影響安全駕駛．．．」等，各種足以使駕駛人
      腦部功能缺損之駕駛情形納入處罰範圍，可見得立法者已特別將此在無法安全
      駕駛，卻仍執意駕駛之情形，排除行政罰亦應具備責任條件才加以處罰之原則
      ，依第三十五條特別加以規範並予以處罰。至於非第三十五條所指之情形者，
      則仍應回歸行政法關於責任條件之認定，即就行為人是否具有違犯行政罰之「
      故意」或「過失」等，主觀要件加以認定，否則「酒精濃度過高之駕駛人，不
      能主張無責任能力，並應與一般有認識能力者負相同之責」，此種與行政罰原
      理相悖之特別規定，自應放在道路交通管理處罰條例之「總則」章，使包括第
      六十二條在內之未保持現場、駛離、遺棄之情形皆受涵括，而非只放在第三十
      五條加以處罰。
    (三)道路交通管理處罰條例，屬於行政罰法，因此，行為人是否有違犯之主觀要件
      ，援大法官會議第二百七十五號解釋，當然應予審酌，而非一概不論。尤其是
      本案抗告人，遭以肇事後逃逸為由，受永久吊銷駕駛執照處罰，此種非常嚴酷
      的奪剝駕駛汽車自由權，當然應該審視抗告人是否確有肇事逃逸之故意或過失
      ，倘有之，則加以處罰才符合行政罰之原理，也才公平。本案抗告人既遭認定
      已酒精濃度高達每公升一點○六九毫克之程度，對於周遭事務情況毫無知覺判
      斷能力，主觀上自無法認識何謂肇事逃逸，客觀上亦無能力做到保持現場、採
      取救護或其他措施、並向警察機關報告．．．等道路交通管理處罰條例第六十
      二條所欲賦予之行政責任。在完全欠缺故意或過失之主觀要件下，實不應以該
      條例第六十二條之規定處罰抗告人。本案抗告人並非飾詞狡辯，只是抗告人喝
      酒肇事之行為已受道路交通管理處罰條第三十五條第一項第一款評價乙次，抗
      告人亦願接受據第三十五條之規定受罰鍰處罰並有期限地吊扣駕照二年，然而
      對於毫無認識且無能力做到之第六十二條行政義務，移送機關以抗告人違反為
      由而處罰抗告人應永久吊銷駕照，實令人不服。
    (四)本件交通處罰事件，主要係因抗告人酒測結果酒精濃度超過標準值，然後並有
      被害人林耀宗遭撞傷之事實，故移送機關以最苛酷之處罰對待抗告人。抗告人
      酒精濃度過高並肇事部份，已受道路交通安全管理處罰條例第三十五條之規定
      處罰，且抗告人亦與林耀宗和解，抗告人願服膺之。然而關於同法第六十二條
      永久吊銷駕照處罰部份，抗告人無法接受。抗告人之刑事案件雖已確定，然而
      係因抗告人不願奔波法院，故自願以「認罪協商」方式，使案件及早確定、此
      並不表示抗告人真有遺棄被害人之故意，爰依法提起抗告，請求撤銷原裁定等
      語云云。
二、經查：
（一）本件抗告人即異議人甲○○係於九十一年五月二十五日下午十四時許，在台南
      市安平區其友人開設之路邊攤飲用啤酒後，已達不能安全駕駛動力交通工具之
      程度，竟仍於同日下午十六時四十分許，酒後駕駛車牌號碼ＲＯ─六六九九號
      自用小客車，沿台南市○○路二二五號後方未命名之道路由西往東方向行駛，
      在行至該路段台電路燈安平區○八二一號前時，因酒醉不慎撞及自對向駛來，
      由被害人林耀宗所騎駛之車號ＺＶＪ─三八二號機車，致林耀宗因之受有「雙
      手及雙腳多處擦傷、頭部撞傷」之傷害。詎甲○○明知已駕車肇事並致林耀宗
      受傷，竟仍未下車察看或採取其他必要之救護措施，反而逕行駕車逃離現場。
      嗣於同日十六時五十二分，在逃經台南市○○路與健康路口時，始經警據報攔
      獲。而甲○○經警送至郭綜合醫院抽血檢驗結果，測得其血液中酒精濃度為每
      百毫升二○五點三八毫克，經換算為吐氣所含酒精濃度已高達每公升一點零二
      六九毫克等情，有台南市警察局南市警交字第Ｓ00000000號舉發違反
      道路交通管理事件通知單及台南市警察局九十一年六月二十七日南市警交字第
      ○九一三八四八五號函各一紙附卷可參。而本件車禍之刑事案件，亦經臺灣臺
      南地方法院以異議人服用酒類，不能安全駕駛動力交通工具而駕駛及駕駛動力
      交通工具肇事，致人傷而逃逸，分別判處有期徒刑三月及八月，應執行有期徒
      刑十月並緩刑三年在案（九十一年度交訴字第一六○號刑事判決），亦有該刑
      事判決書一份在卷足憑，並經調閱該卷核實無訛。從而，異議人於上開時、地
      駕駛汽車，因酒精濃度超過規定標準，因而肇事致人受傷並逃逸之事實，應堪
      認定。
（二）又道路交通管理處罰條例第三十五條與第六十二條之規定，前者重在處罰行為
      人之酒醉駕車行為，後者則在於科予肇事者行為義務，二者並非重複規定，自
      不能認屬異議人所稱之「飲酒肇事以該條例第三十五條規範」之限制；又異議
      人於飲酒後，尚能駕駛車輛行進，顯見異議人並非已達於「對於周遭事物情況
      毫無知覺判斷能力，主觀上自無法認識何謂肇事逃逸‧‧‧」，又異議人既主
      張其已達「毫無知覺判斷能力」，惟其並未能提出任何證據或方法足以證明之
      ；再以臺灣臺南地方法院九十一年度交訴字第一六○號，乃依通常程序所為之
      判決，異議人辯稱係依「認罪協商」程序進行，與事實不符，足見異議人上開
      所辯，乃事後狡飾之詞，顯不足採，因之足認本件異議人確有於右述時、地駕
      駛汽車，因酒精濃度超過規定標準，因而肇事致人受傷並逃逸之事實，既可認
      定，則移送機關即交通部公路總局嘉義區監理所台南監理站，據此引用前開修
      正前之道路交通管理處罰條例第三十五條第一項第一款及第六十二條第一項規
      定，裁處異議人罰鍰新臺幣四萬九千五百元並吊銷駕駛執照，於法並無不當，
      原裁定以異議人異議為無理由，應予駁回，本院核無不合，本件抗告人抗告意
      旨飾詞狡辯、曲解法令，顯無理由，應予駁回。
三、據上論結，應依刑事訴訟法第四百十二條，裁定如主文。
中    華    民    國  九十一      年      十一      月    二十八    日
                                  臺灣高等法院臺南分院刑事第四庭
                                      審判長法官  陳    義    仲
                                            法官  楊    子    莊
                                            法官  宋    明    蒼
右正本證明與原本無異。
不得再抗告。
                                      法院書記官  余    素    美
中    華    民    國      九十一      年      十二      月    二        日
